【裁判字號】    91,上易,3278
【裁判日期】    920306
【裁判案由】    妨害名譽
【裁判全文】
臺灣高等法院刑事判決                          九十一年度上易字第三二七八號
    上  訴  人  臺灣板橋地方法院檢察署檢察官
    被      告  乙○○
右上訴人因被告妨害名譽案件，不服臺灣板橋地方法院九十一年度易字第一九四九號
，中華民國九十一年十月二十一日第一審判決（起訴案號：臺灣板橋地方法院檢察署
九十年度偵字第一八九一五號）提起上訴，本院判決如左：
    主  文
上訴駁回。
    理  由
一、公訴意旨略以：被告乙○○於民國九十年二月間向李政儒（現已更名為甲○○）
    購買OPEL ASTRAGSI 汽車乙部（車號為ＹＲ─○八六八號），事後心生不滿，竟
    意圖散布於眾，故意毀損李政儒之名譽，於九十年五月二十五日，在奇摩網站刊
    登：「也許今天跟你稱兄道弟的人，明天就會為了私利擺你一道．．．這部車是
    九二年十月出廠，但是政儒卻謊稱是九三年十月的車．．．他就只會說自己沒錢
    ，根本就一點信義也沒有．．．李政儒你還有沒有良心啊．．．有誰會買？難道
    李政儒一樣找個盤子（台語，意指凱子）來騙嗎？對不起我不會為了錢做出這種
    沒品的事．．．李政儒是念法律的，聽說以後還想考法官是吧？基本上這個買賣
    已經明顯涉及詐欺．．．有詐欺前科的人還想考法官？笑掉人家的大牙！」等文
    字，足以毀損李政儒名譽，因認被告涉有刑法第三百零九條第一項之公然侮辱及
    同法第三百十條第二項之加重誹謗罪嫌。
二、訊據被告堅決否認有何公然侮辱與加重誹謗之犯行，辯稱：伊僅係描述其向告訴
    人購買上開車輛時受騙之經過，其動機僅係為將自己慘痛經驗提醒他人注意，並
    無誹謗告訴人之意思，告訴人實係經營中古車買賣，卻上網佯裝係個人賣車，利
    用被告對車輛不熟悉及對其信任，並保證車況良好及無碰撞，卻將保養狀況甚差
    與有碰撞之瑕疵車輛高價出售予被告，從中賺取差價，告訴人乃係以違反誠信原
    則之欺騙方式售車牟利之事實等語置辯。
三、公訴人認被告涉有上開罪嫌，無非係以告訴人甲○○之指訴及被告於九十年五月
    二十五日在奇摩網站所發表文章之列印內容文件二紙為其主要論據。
四、按犯罪事實應依證據認定之，無證據不得推定其犯罪事實；不能證明被告犯罪或
    其行為不罰者，應諭知無罪之判決，刑事訴訟法第一百五十四條、第三百零一條
    第一項分別定有明文。又認定不利被告之事實，須依積極證據，苟積極證據不足
    為不利於被告事實之認定時，即應為有利於被告之認定，更不必有何有利之證據
    ；另告訴人之告訴係以被告受刑事訴追為目的，是其陳述是否與事實相符，仍應
    調查其他證據以資審認，此觀最高法院三十年上字第八一六號、五十年台上字第
    一三○○號判例意旨自明。經查：
  (一)、依被告所自承確為其在網站上所發表之上開文章內容觀之，該文章內容固有出
      現「今天跟你稱兄道弟的人，明天就會為了私利擺你一道」、「他就只會說自
      己沒錢，根本就一點信義也沒有」、「李政儒你還有沒有良心啊．」、「難道
      李政儒一樣找個盤子（台語，意指凱子）來騙嗎？對不起我不會為了錢做出這
      種沒品的事」等字句，但並非連續出現，而係被告分段具體描述指摘告訴人所
      出售之系爭車輛各項變速箱、ＡＢＳ及儀表板燈號、底盤懸吊改裝漏油之瑕疵
      故障及不實保障並無碰撞時，各段總結所為之評價用語，已難認係空言謾罵之
      侮辱言詞。而二造對系爭車輛上開瑕疵故障是否有事前告知、造成原因及可歸
      責之責任問題，雖互有爭執，但告訴人於偵查中已自承「出售時該車網路出價
      新臺幣二十五萬元，我對他（指被告）說排檔第五檔有問題，我會處理，但他
      急著開走」等語（見九十年度他字第二二五一號偵查卷第十二頁背面），且於
      原審審理時亦自承上開車輛之葉子板、保險桿等均有更換等情（見原審卷第九
      一頁），復對被告所提出其在網路刊登售車之資訊內容載有「保證無碰撞、無
      泡水．．．性能卓絕、全車完美如新」等事實亦已自承（見原審卷第五一頁）
      ，並有被告提出之告訴人所交付之網路賣車資訊一紙在卷可憑（見原審卷第三
      八頁），則被告依上開給付車價及售車保證內容以觀，自有相當合理懷疑而得
      據以主張所購系爭車輛係屬有瑕疵之物。而系爭買賣車輛乃係
      十月出廠，已據告訴人所自承，並經原審向高雄市監理處調取系爭車輛之汽車
      新領牌照登記書等車籍資料在可憑（見原審卷第七七頁），惟據告訴人出售時
      所交付予被告之二手車訊雜誌之售車廣告上之系爭車輛之出廠年份為
      九三年十一月，已據告訴人所自承，並有被告提出上開售車廣告在卷可按，其
      出廠年份明顯有不符之誤差，而衡之社會上一般進口中古車輛買賣，出廠年份
      之差異不同，對車價折舊有相當大之影嚮，自屬影響被告購買本件車輛價格之
      決定因素。雖告訴人指稱上開誤載年份之售車廣告，並非其刊登，而係前任車
      主戴文淵所刊登，固據證人戴文淵到庭證稱確係其刊登等情，但告訴人既自承
      上開登載不實出廠年份之售車廣告係由其於買賣時交付予被告，則被告指稱其
      因而誤認年份而高價購買，並於上開網路所張貼之文章上指摘告訴人「這部車
      是九二年十月出廠，但是政儒卻謊稱是九三年十月的車」等語，實有所據，尚
      難認係任意虛構事實而故意誣指告訴人。
  (二)、本件被告向告訴人所購買之系爭車輛，既有物品瑕疵及保證年份不實之情形，
      則被告上網予以指摘，尚難認係虛構事實，故意為不實之指述。被告既係基於
      買受人地位而以主張自己之權利而為之，亦難認被告係出於意圖散布於眾而有
      毀損告訴人之名譽之故意。至被告於上開文章內雖有出現「有沒有良心」「一
      點信義也沒有」、「本件買賣明顯涉及詐欺」及「有詐欺前科之人還想考法官
      」等字句，但此乃係被告對告訴人上開所為事實而為之評價用語，其用語或有
      負面不適當之處，但依其文章前後文義以觀，並非誣指告訴人係前有詐欺之犯
      罪判刑紀錄，而係指告訴人本件車輛買賣，認其涉有詐欺而使用之負面評價用
      語，亦不得以此而謂被告係為不實之指述。
  (三)、按對於所毀謗之事，能證明其為真實者，不罰，刑法第三百十條第三項前段定
      有明文。本件客觀構成要件上，依被告所提出之上開證據資料，被告既有相當
      理由確信告訴人所出售車輛有物品之瑕疵及出廠年份不實之情形，其因而據以
      指摘並加以為負面評價，並非任意虛構事實誣指告訴人，亦難認係空言謾罵之
      侮辱言詞，另於主觀構成要件上，被告於本院到庭稱：「我說的前科不是指一
      般的犯罪前科，當時我也沒有那個意思。我不知道他是否有前科，我只是與他
      買賣他有那種行為。」（見本院九十二年一月二十三日審判筆錄）、「我真的
      沒有妨害告訴人名譽，我在網路上所寫的全部都是事實，我認為該部車沒有那
      麼好，告訴人卻說的那麼好，我認為做這件事情就是有前科，我指的就是說這
      件買賣騙我，不是指告訴人以前有前科，我是說他有做這件不好的事情就是有
      前科。」（見本院九十二年二月二十日審判筆錄），被告對於其於網路上所傳
      播之言論內容並非無據或出於虛構，故被告並無妨害告訴人名譽之故意至明，
      核被告所為，與刑法之誹謗罪或公然侮辱罪之構成要件尚有未合，自難以誹謗
      罪或公然侮辱罪相繩。
五、此外，復查無其他積極證據足認被告確有公訴人指訴之妨害名譽之犯行，原審為
    被告無罪之諭知，並無不當，應予維持。公訴人依據告訴人之請求而提起上訴，
    仍執前詞，指摘原審判決不當，為無理由，應予駁回。
據上論斷，應依刑事訴訟法第三百六十八條，判決如主文。
本案經檢察官周誠南到庭執行職務。
中      華      民      國    九十二    年      三      月      六      日
                              台灣高等法院刑事第二庭
                                  審判長法  官  蔡  長  溪
                                        法  官  楊  貴  志
                                        法  官  林  俊  益
右正本證明與原本無異。
不得上訴。
                                        書記官  陳  明  琴
中      華      民      國    九十二    年      三      月     六       日


司法院資訊處製作；財團法人民間司法改革基金會備份。
